【裁判字號】    97,易,76
【裁判日期】    970421
【裁判案由】    恐嚇取財
【裁判全文】
臺灣桃園地方法院刑事判決                97年度易字第76號
公  訴  人  臺灣桃園地方法院檢察署檢察官
被      告  丙○○
上列被告因恐嚇取財案件，經檢察官提起公訴（九十六年度偵字
第二八三九號），被告於準備程序中就被訴事實為有罪之陳述，
經告知簡式審判程序之旨，並聽取公訴人、被告之意見後，由本
院合議庭裁定由受命法官獨任進行簡式審判程序，判決如下：
    主    文
丙○○共同意圖為自己不法之所有，以恐嚇使人將本人之物交付
，未遂，處有期徒刑陸月，如易科罰金，以新臺幣壹仟元折算壹
日，減為有期徒刑月，如易科罰金，以新臺幣壹仟元折算壹日
。扣案白布條壹條沒收之。
    犯罪事實
一、丙○○於民國九十五年間，透過姓名年籍不詳自稱「小方」
    之成年男子結識鄭凱元，因甲○○積欠鄭凱元新臺幣（下同
    ）四十萬元債務尚未償還，鄭凱元不知甲○○因案遭羈押中
    ，誤認甲○○為躲避債務而不出面處理，而委託丙○○代為
    催討債務，並談妥索得金額四成供作丙○○為其催討債務之
    代價，丙○○遂與鄭凱元共同基於意圖為自己不法所有之犯
    意聯絡，均明知甲○○之父乙○○與鄭凱元間並無債權債務
    關係，亦無為子償還債務之義務，並與同有為自己不法所有
    犯意聯絡之不詳姓名年籍成年男子四名，以電話聯絡相約時
    間、地點，於九十五年七、八月間某日，丙○○即自行駕駛
    車牌號碼２２０５－ＦＫ號自小客車前往乙○○所經營址設
    桃園縣中壢市○○路三七巷十四號之「味芳自助餐」店前，
    而鄭凱元及上開成年男子四名亦依約前往該處，由不詳姓名
    年籍之成年男子拉起丙○○所有且其上有書寫「芳味自助餐
    （係味芳自助餐之誤載）小開甲○○惡意詐欺欠錢不還，唯
    兄弟之恥父母之羞，鄰里親朋好友之悲，無視公禮正義」之
    白布條，丙○○並向非債務人之乙○○恫稱：「你兒子欠錢
    不還，你要幫你兒子還錢，如果不還錢我們還會繼續來搗亂
    你，不讓你做生意」等語，致乙○○心生畏懼，然因未代子
    償還所積欠前開債務而未能遂行犯罪。嗣於九十六年一月八
    日，因吳建豐向丙○○借得車牌號碼２２０５－ＦＫ號自小
    客車使用，而駕駛該車搭載劉俊霖行經桃園縣八德市○○路
    六二八巷六號星林汽車旅館前，為警當場查獲渠等持有疑似
    搖頭丸、Ｋ他命等毒品（吳建豐、劉俊霖所涉違反毒品危害
    防制條例案件，另由檢察官偵查中），且在該車內扣得丙○○所有之前開白布條一條，起出電子磅秤一台、小袋分裝袋
    五十五個、中袋分裝袋九十三個、本票三十張、支票一紙、
    空白本票八張、棒球棍一支、木頭印章一個、身分證四紙、
    駕駛執照一紙、健保卡一紙、行車執照一紙、退伍令影本一
    紙、身分證影本二紙、駕駛執照、健保卡影本各一紙等物。
    理    由
一、被告丙○○於本院審理時坦承其確實有於上開時間、地點，
    與成年男子四名拉起其所書寫「芳味自助餐小開甲○○惡意
    詐欺欠錢不還，唯兄弟之恥父母之羞，鄰里親朋好友之悲，
    無視公禮正義」之白布條，並向非債務人之證人即被害人乙○○出言恐嚇，要求證人乙○○代子償還積欠共犯鄭凱元債
    務等情不諱，核與證人乙○○於警詢、偵查中證述被害情節
    相符，並經證人甲○○迭於警詢及檢察官偵訊指認恐嚇現場
    照片中身穿白色短袖上衣、淺色長褲與白布鞋男子為「鄭凱
    元」一節明確，並有證人乙○○所提出案發當日所拍攝取證
    照片二幀附卷可稽，且有被告所有之載有「芳味自助餐小開
    甲○○惡意詐欺欠錢不還，唯兄弟之恥父母之羞，鄰里親朋
    好友之悲，無視公禮正義」之白布條一條扣案足資佐證，是
    本案事證明確，被告犯行應堪認定。
二、核被告丙○○所為，係犯刑法第三百四十六條第三項、第一
    項之恐嚇取財未遂罪。查被告與共犯鄭凱元、姓名年籍不詳
    之成年男子四名，有犯意聯絡及行為分擔，為共同正犯。查
    被告既前往證人乙○○所經營之味芳自助餐，拉起前開布條
    並口出恐嚇言語，要求證人乙○○代為清償其子甲○○積欠
    達於共犯鄭凱元四十萬元債務，已著手恐嚇取財行為之實行
    ，然因證人乙○○未交付財物而未遂，爰依刑法第二十五條
    第二項之規定減輕其刑。爰審酌被告平日素行，其犯罪動機
    僅為一己之私，不思及正當途徑為友人鄭凱元向其債務人甲○○索討所積欠債務，竟夥同鄭凱元及不詳姓名年籍成年男
    子四名前往債務人父親即證人乙○○所開設之味芳自助餐，
    拉起其上書寫「芳味自助餐（係味芳自助餐之誤載）小開甲○○惡意詐欺欠錢不還，唯兄弟之恥父母之羞，鄰里親朋好
    友之悲，無視公禮正義」之白布條滋事擾亂，並口出恐嚇言
    詞，要求無為子償還債務義務之證人乙○○代為清償債務，
    被告行徑無視法律存在，對於社會治安危害之程度不小，並
    量及犯後坦承犯行，態度良好等一切情狀，量處如主文所示
    之刑，並諭知易科罰金之折算標準。又被告本件犯罪時間在
    九十六年四月二十四日以前，查無中華民國九十六年罪犯減
    刑條例所定不予減刑之情形，應依同條例第二條第一項第三
    款之規定減其宣告刑二分之一，減為有期徒刑三月，並依同
    條例第九條諭知易科罰金之標準。
三、扣案之白布條一條，為被告所有，並供本件犯罪所用之物，
    業據被告坦認在卷，應依刑法第三十八條第一項第二款之規
    定宣告沒收之。至扣案之電子磅秤一台、小袋分裝袋五十五
    個、中袋分裝袋九十三個、本票三十張、支票一紙、空白本
    票八張、棒球棍一支、木頭印章一個、身分證四紙、駕駛執
    照一紙、健保卡一紙、行車執照一紙、退伍令影本一紙、身
    分證影本二紙、駕駛執照、健保卡影本各一紙等物，被告均
    否認為其所有，復與本件犯罪無涉，且均非屬違禁物，自無
    從為沒收之諭知，附此敘明。
據上論斷，應依刑事訴訟法第二百七十三條之一第一項、第二百
九十九條第一項前段，刑法第二十八條、第三百四十六條第三項
、第一項、第二十五條第二項、第四十一條第一項前段、第三十
八條第一項第二款，刑法施行法第一條之一第一項、第二項前段
，中華民國九十六年減刑條例第二條第一項第三款、第七條、第
九條，判決如主文。
本案經檢察官鍾雅蘭到庭執行職務
中    華    民    國    97    年    4     月    21    日
                      臺灣桃園地方法院刑事第四庭
                              法  官  陳可薇
以上正本證明與原本無異。
如不服本判決，應於判決送達後十日內，向本院提出上訴狀。
                              書記官  賴佩霞
中    華    民    國    97    年    4     月    29    日
附錄本案論罪科刑法條全文：
刑法第三百四十六條
意圖為自己或第三人不法之所有，以恐嚇使人將本人或第三人之物交付者
，處六月以上五年以下有期徒刑，得併科一千元以下罰金。
以前項方法得財產上不法之利益，或使第三人得之者，亦同。
前二項之未遂犯罰之。


司法院資訊處製作；財團法人民間司法改革基金會備份。
